【裁判字號】    94,訴,411
【裁判日期】    950103
【裁判案由】    毒品危害防制條例
【裁判全文】
臺灣苗栗地方法院刑事判決               94年度訴字第411號
公  訴  人  臺灣苗栗地方法院檢察署檢察官
被      告  甲○○
指定辯護人  本院公設辯護人  乙○○
上列被告因毒品危害防制條例案件，經檢察官提起公訴（94年度
偵字第1777號、第2703號），本院判決如下：
    主  文
甲○○共同連續販賣第一級毒品，處有期徒刑貳年陸月，併科罰
金新臺幣貳萬元，罰金如易服勞役，以新臺幣玖佰元即銀元參佰
元折算壹日。扣案之第一級毒品肆小包（淨重共參點零壹公克）
均沒收銷燬之；上開物品之外包裝（重壹點肆參公克）及鐵製香
煙盒壹個均沒收。販賣所得新臺幣伍仟元沒收，如全部或一部不
能沒收時，以其財產抵償之。
    犯罪事實
一、甲○○（綽號「阿狗」）與陳振豪（所涉販賣毒品部分，另
    案偵辦中）共同基於營利之目的，販賣第1 級毒品之概括犯
    意聯絡，由陳振豪向毒品上源（因該部分仍在偵辦中，姓名
    詳卷）大量販入第1 級毒品後予以稀釋分裝成小包裝，再依
    黑市價格分別販賣予施用毒品之人以牟利。其販賣之方法，
    係由陳振豪先與客戶約定送貨與價金之支付方式後，即由甲
    ○○負責送貨、取得價金後交付予陳振豪，或直接由客戶直
    接支付價金予陳振豪。其犯行如下：
  (一)民國92年5 月間某日，因綽號「阿茹」之陳郁茹（另由檢察
    官依法起訴）以電話聯絡陳振豪，雙方約定以新臺幣（下同
    ）5 千元之價格購買1 包第1 級毒品海洛因（下稱海洛因）
    後，乃由陳振豪交付海洛因1 包，由甲○○將該海洛因販售
    予在陳振豪位於苗栗縣頭份鎮○○里○○路49號住處外面等
    候之陳郁茹收受（業經施用而滅失），販毒所得5 千元則另
    由陳振豪向陳郁茹收取完畢。
  (二)同年6 月16日，因綽號「依依」之陳恆周以持用之00000000
    00號行動電話聯絡陳振豪以5 千元之價格購買1 包海洛因，
    雙方議妥價金後，乃由陳振豪指示甲○○將該包海洛因送至
    位於苗栗縣頭份鎮○○街47號之「泡泡龍遊藝場」4 樓予陳
    恆周。惟於同日下午5 時30分許，甲○○騎乘機車途經苗栗
    縣頭份鎮○○路前往交付該毒品時，為警發現甲○○騎機車
    未戴安全帽形跡可疑，尾隨至同鎮○○街47號前，見甲○○
    停車即上前臨檢，甲○○見狀立即拔腿就跑，途中並將裝有
    陳振豪交予準備販賣予陳恆周之1 包海洛因及其他3 包準備
    販賣之海洛因（淨重共3.01公克，包裝重1.43公克，均另由
    本院以92年度訴字第298 號判決宣告沒收併銷燬之在案）之
    鐵製香煙盒一個，丟棄在同鎮○○路1052號前之車號LQ—58
    26號自用小客車底下，經警方一番追逐後，於同日下午5時
    35分許，在頭份鎮○○路1044號前，將甲○○以現行犯逮捕
    ，並扣得上開毒品，致未完成交易而未得逞。嗣甲○○在有
    偵查權限之警察、司法機關發現其販賣毒品行為前，於92年
    8 月22日晚上8 時許，在檢察官偵查中主動向檢察官坦承有
    販賣犯行，而接受裁判，始循線查知上情。
二、案經苗栗縣警察局竹南分局報告臺灣苗栗地方法院檢察署檢
    察官偵查起訴。
    理  由
一、右揭事實，業據被告甲○○於警詢、偵查及本院審理時，均
    自白不諱，經核與證人A9、A19 、B2、B3、B5、A11 （依證
    人保護法規定保護之，真實姓名年籍資料詳如真實姓名代號
    對照表）於警詢時、偵查中之證述內容相符。又被告與共犯
    陳振豪間，係基於販賣之目的而向毒品上源購入第1 級毒品
    後予以稀釋分裝成小包裝，再依黑市價格分別販賣予施用毒
    品之人，其販入之初即有營利之目的甚明。此外，扣案之4
    包海洛因（淨重共3.01公克，包裝重1.43公克）經送法務部
    調查局鑑定結果，確屬第一級毒品海洛因無訛，有法務部調
    查局92年8 月1 日調科壹字第990000694 號鑑定通知書附卷
    可稽，堪證被告甲○○之自白，核與事實相符，應堪採信。
    本件事證明確，被告犯行應堪認定。
二、論罪科刑的理由：
  (一)查海洛因係毒品危害防制條例第2 條第1 項第1 款的第一級
    毒品。核被告甲○○販賣海洛因予陳郁茹之行為，係違反毒
    品危害防制條例第4 條第1 項之販賣第一級毒品既遂罪；販
    賣予陳恆周之行為，係犯同條第6 項、第1 項之販賣第一級
    毒品未遂罪。被告販賣毒品前持有毒品之低度行為，均為販
    賣之高度行為吸收，不另論罪。
  (二)被告甲○○與陳振豪間，就本案販賣第一級毒品海洛因之犯
    行，有犯意之聯絡及行為之分擔，均為共同正犯。
  (三)被告先後2 次販賣第一級毒品海洛因之行為，時間緊接，且
    犯罪構成要件相同，顯係基於概括犯意反覆為之，應依連續
    犯規定，從其中情節較重之販賣既遂罪以一罪論。惟因其法
    定刑為死刑或無期徒刑，依法不得加重其刑，附此敘明。
  (四)被告於臺灣苗栗地方法院檢察署檢察官偵查中，本係因持有
    毒品罪而經訊問，於訊問中主動供出販賣毒品之犯行，因持
    有毒品與販賣毒品之2 罪間，其犯意各別，犯罪構成要件有
    異，檢察官認為被告符合自首規定，經核於法並無不合，應
    依刑法第62條前段規定減輕其刑。
  (五)又毒品危害防制條例第17條所指之供出毒品來源，「限於供
    出毒梟前手或上游販毒者，不包括供出「共犯」在內」，最
    高法院93年度台上字第3602號、第4203號判決參照。本件被
    告於偵查期間，雖主動供出毒品來源為陳振豪，然陳振豪既
    經認定與被告犯罪有共同正犯關係，自不能依該條規定減輕
    其刑。惟被告於本案除主動供出毒品來源外，另「供出其他
    販賣者甚眾（涉及證人保護法規定之保密問題，參閱卷證資
    料）」，業經檢察官於起訴書中予以敘明（見起訴書第3頁
    ），是被告既經於偵查中供述其他共犯之犯罪事實，因而使
    檢察官得以追訴其他共犯，並事先即已徵得檢察官之同意而
    適用證人保護法之規定，即應依證人保護法第14條第1 項規
    定遞減輕其刑。起訴書認為應依毒品危害防制條例第17條規
    定，予以減輕其刑，容有誤會，併予更正。
  (六)又本院認被告甲○○行為，犯罪之情狀顯可憫恕，在客觀上
    足以引起一般人同情，認宣告法定最低度刑仍嫌過重，應再
    依刑法第59條酌量減輕其刑，茲說明理由如下：
    1.按犯罪之情狀可憫恕者，得酌量減輕其刑，刑法第59條定
      有明文。惟本條之規定於實務適用上仍有所疑義，故本條
      於94年2 月2 日經總統公布修正後之條文為：「犯罪之情
      狀顯可憫恕，認科以最低度刑仍嫌過重者，得酌量減輕其
      刑」。雖該條文依刑法施行法第10條之1 規定，應自95年
      7 月1 日施行生效，惟由上開規定修正之情形觀之，修正
      幅度並不大，且亦採用原本最高法院歷年來之見解作為修
      正之基礎，因此，該條之修正立法理由，亦可作為本件是
      否適用59條之參考依據，合先敘明。
    2.觀諸上開94年2 月2 日新修正刑法第59條之修正理由第2
      項謂：「科刑時，原即應依57條規定審酌一切情狀，尤應
      注意該條各款所列事項，以為量刑標準。本條所謂『犯罪
      之情狀可憫恕』，自係指裁判者審酌第57條各款所列事項
      以及其他一切與犯罪有關之情狀之結果而言...... 」 ，
      足見適用刑法第59條酌減之規定，應就犯罪一切情狀（包
      括第57條所列舉之10款事項），及是否有特殊之原因與環
      境等，予以全盤考量，審酌其犯罪有無顯可憫恕之事由，
      以及宣告法定最低度刑，是否猶嫌過重，以為判斷。
    3.查被告甲○○販賣第一級毒品海洛因，雖危害社會匪淺，
      惟其於警詢、偵審中始終承認犯行，除供出毒品上源外，
      並主動供出其他眾多販賣者（詳偵卷卷證資料），對偵查
      、打擊犯罪提供莫大幫助，參以其販賣第一級毒品海洛因
      之動機，雖係與同案共犯陳振豪共同牟利，惟其個人同時
      亦係希盼陳振豪在共犯期間，得以免費提供毒品以供施用
      ，且本件查獲之販毒所得金額非高（只有5 千元），實際
      上又多由陳振豪直接取得與支配，甲○○並未居於主謀地
      位，因此本院認為本案縱處被告法定最低本刑，仍嫌過重
      ，而檢察官亦向本院請求酌量減輕其刑（詳起訴書第3頁
      ），本院爰依刑法第59條之規定，酌量減輕其刑，並遞減
      其刑。
  (七)量刑部分：
    爰審酌被告明知毒品對人體戕害甚鉅，竟仍販賣毒品予他人
    ，其行為足以影響他人身體健康並危害社會秩序，參以被告
    連續共同販賣毒品犯行，惡性非輕，本應嚴罰重懲，惟念及
    被告於警詢、偵訊及本院審理時均能坦承犯行，尚能懸崖勒
    馬、知所悔悟，有坦承悔過之具體表現，並節省有限之司法
    資源，而被告於偵查中亦配合檢方辦案，供出毒品上源及諸
    多販毒者，對查緝犯罪有相當之幫助，另參酌其生活狀況、
    品行、智識程度、犯罪之動機、目的、手段、所生危害，及
    公訴人向本院具體求刑等一切情狀，爰量處主文所示之刑，
    並就罰金刑部分諭知罰金易服勞役之折算標準，以資懲儆。
  (八)沒收部分：
    1.扣案之海洛因4 小包（淨重共3.01公克，包裝重1.43公克
      ），經鑑定結果屬第一級毒品，應依毒品危害防制條例第
      18條第1 項前段規定，宣告沒收銷燬。又依法須沒收之物
      ，於共犯間係採連帶責任之法理，故上開毒品雖前經本院
      以92年度訴字第298 號判決宣告沒收併銷燬之在案，惟於
      本案之沒收銷燬不生影響。另毒品危害防制條例第18條所
      稱「查獲」之毒品，係指經有罪判決認定與被告犯罪事實
      有關之毒品，並不以經扣押者為必要。倘未能證明業已滅
      失，即應依上開規定諭知沒收銷燬之。換言之，所稱「查
      獲」之毒品，係指被查獲而與本案有關之全部毒品而言，
      最高法院91年度台上字第4076號判決可資參照。本件除扣
      案之海洛因4 小包外，同時併查獲被告販賣予陳郁茹1 包
      第1 級毒品海洛因，惟該包毒品係陳郁茹為施用之目的予
      以購買，業經施用而滅失，參諸陳郁茹於偵查中之供詞即
      明，故於本案不另宣告沒收銷燬之，併此敘明。至於上開
      共5 包海洛因之外在包裝，與內裝之海洛因，依一般經驗
      並非不得分離，既係供販賣毒品所用之物，且為被告與共
      犯陳振豪所有，自應適用同條例第19條第1 項宣告沒收，
      而不得併依同法第18條第1 項前段規定沒收銷燬之（最高
      法院93年度台上字第1940號判決參照）。被告供以藏放毒
      品之鐵製香煙盒1 個，雖未扣案，然同為供犯罪所用之物
      ，亦應併予宣告沒收。
    2.另毒品危害防制條例第19條第1項規定：「犯第4條至第9
      條、第12條、第13條或第14條第1 項、第2 項之罪者，其
      供犯罪所用或因犯罪所得之財物，均沒收之，如全部或一
      部不能沒收時，追徵其價額或以其財產抵償之」，其所稱
      應予沒收之所得，自以被告或共犯因犯罪已有所得而言，
      若尚無所得，自不應依該條規定沒收。本件被告第2 次之
      販賣毒品尚屬未遂，並無所得。至於第1 次販賣予陳郁茹
      之所得5 千元，雖未扣案，惟既經陳郁茹交付現金予共犯
      陳振豪，自應屬該條所規定應予沒收之犯罪所得財物，雖
      未扣案，仍應依毒品危害防制條例第19條第1 項規定宣告
      沒收，且如全部或一部不能沒收時，以其財產抵償之。
三、適用法律依據：
  (一)刑事訴訟法第299條第1項前段。
  (二)證人保護法第14條第1 項。
  (三)毒品危害防制條例第4 條第1 項、第18條第1 項前段、第19
    條第1 項。
  (四)刑法第11條、第28條、第56條、第59條、第62條前段、第42
    條第2 項。
  (五)罰金罰鍰提高標準條例第2 條。
  (六)現行法規所訂貨幣單位折算新臺幣條例第2條。
本案經檢察官戴瑞麒到庭執行職務。
中    華    民    國    95    年    1     月    3     日
                  刑事第一庭  審判長法  官   劉興浪
                                    法  官   蔡志宏
                                    法  官   楊台清
以上正本證明與原本無異
如不服本判決應於送達後10日內向本院提出上訴狀（應附繕本）
                                    書記官   張文玲
中    華    民    國    95    年    1     月    5     日
附錄本判決論罪科刑法條
毒品危害防制條例第4條第1項
製造、運輸、販賣第一級毒品者，處死刑或無期徒刑；處無期徒
刑者，得併科新臺幣 1 千萬元以下罰金。


司法院資訊處製作；財團法人民間司法改革基金會備份。
